臺灣臺南地方法院民事判決　　　　　　　95年度重訴字第11號
原　　　告　丙○○
訴訟代理人　楊丕銘律師
被　　　告　上華揚科技股份有限公司
　　　　　　　　　　　　6
法定代理人　己○○
被　　　告　大日開發科技股份有限公司
　　　　　　　　　　　　室
法定代理人　戊○○○
被　　　告　甲○○
訴訟代理人　戊○○○
上列當事人間請求確認委任關係不存在事件，本院於民國96年8
月3日言詞辯論終結，判決如下：
    主    文
確認原告與被告上華揚科技股份有限公司間就原告擔任被告上華
揚科技股份有限公司董事長之委任關係，自民國九十年二月十四
日起不存在。
原告其餘之訴駁回。
訴訟費用由被告上華揚科技股份有限公司負擔新台幣壹萬陸仟捌
佰捌拾伍元，其餘由原告負擔。
原告假執行之聲請駁回。
    事實及理由
壹、程序方面：
一、本件被告上華揚科技股份有限公司（以下簡稱為上華揚公司
    ）經合法通知，未於言詞辯論期日到場，核無民事訴訟法第
    386條各款所列情形，爰依原告之聲請，准由其一造辯論判
    決，合先敘明。
二、按公司與董事間訴訟，除法律另有規定外，由監察人代表公
    司。公司法第213條有所明文。查本件原告為被告上華揚公
    司之董事，有卷附被告上華揚公司之變更登記表1份在卷可
    據，則原告與被告上華揚公司間之本件訴訟，自應以被告上
    華揚公司之監察人為被告上華揚公司之法定代理人，而被告
    上華揚公司之監察人為郭亨芳（現已改名己○○），有上述
    被告上華揚公司之變更登記表1份在卷可稽，是本件原告列
    被告上華揚公司之監察人己○○為被告上華揚公司之法定代
    理人而進行訴訟，自合於上述公司法之規定。
三、次按確認法律關係之訴，非原告有即受確認判決之法律上利
    益者，不得提起之。民事訴訟法第247條第1項前段定有明文
    。而所謂有即受確認判決之法律上利益，係指法律關係存否
    不明確，原告在法律上之地位有不安之狀態存在或有受侵害
    之危險，而此種不安之狀態或危險，能以確認判決除去者而
    言（最高法院27年上字316號判例參照）。本件原告主張其
    並非被告上華揚公司之董事、董事長，然而由於被告上華揚
    公司之公司登記內容，原告自民國90年2月14日起即擔任被
    告上華揚公司之董事及董事長迄今，而被告上華揚公司之實
    際負責人即被告甲○○又拒不繳納被告上華揚公司所積欠之
    各項稅款新台幣（以下同）6,147,892元，致使原告因為被
    告上華揚公司登記名義上之董事、董事長，而遭稅捐稽徵主
    管機關限制出境，亦且有遭行政執行主管機關拘提及管收之
    虞，甚至有遭被告上華揚公司之債權人以公司法第23條第2
    項規定訴請負連帶賠償責任之虞，原告為被告上華揚公司名
    義上之董事、董事長（即原告受被告上華揚公司委任為董事
    、董事長之委任關係）之存在，實於原告具有法律上之不利
    益，而上開原告所受之法律上不利益，得以確認判決加以除
    去等語，業據原告提出財政部92年10月30日台財稅字第0920
    090238號函、財政部台北市國稅局大安分局92年8月22日財
    北國稅大安營業字第0920034284號函、法務部行政執行署台
    北行政執行處93年度營所稅執字第00113449號通知各1份在
    卷為證，且經本院函詢財政部台北市國稅局大安分局，有財
    政部台北市國稅局大安分局95年9月11日財北國稅大安營業
    字第0950030411號函及所附欠稅總歸戶查詢情形表在卷可據
    ，被告上華揚公司確實積欠相關稅款尚未清償，則原告主張
    因被告上華揚公司登記其為董事、董事長所表徵之委任關係
    ，將致原告私法上地位有受侵害之危險，且此項危險或法律
    關係之不明確得以確認判決以予除去，自有所據。是原告依
    據民事訴訟法第247條第1項前段規定，提起本件確認委任關
    係不存在之訴，即應認有確認利益，亦在此敘明。
貳、實體方面：
一、原告起訴主張：
（一）被告上華揚公司原名普星建設股份有限公司，係由被告大
      日開發科技股份有限公司（以下簡稱大日公司）所轉投資
      之公司，於87年9月14日設立，當時資本額為25,000,000
      元，其為被告大日公司之子公司，實際負責人為訴外人林
      永安（已經死亡）及被告甲○○父子2人，然被告上華揚
      公司則以訴外人林良陽為登記上之名義負責人，而於訴外
      人林良陽為被告上華揚公司之登記負責人期間，被告上華
      揚公司曾進行二次增資，金額各為10,000,000元，嗣被告
      上華揚公司於89年2月17日將登記負責人之名義變更為被
      告甲○○，故被告甲○○自89年2月17日起至90年2月22日
      止，為被告上華揚公司名實相符之負責人，然被告甲○○
      係受被告上華揚公司之法人董事即被告大日公司（原名大
      日建設股份有限公司）指派為自然人代表而登記並行使被
      告大日公司在上華揚公司之董事暨董事長職權（因被告甲○○本身並非股東），被告甲○○擔任被告上華揚公司之
      負責人期間，被告上華揚公司進行第三次、第四次增資，
      金額各為24,000,000元，12,000,000元，更於89年7月向
      主管機關財政部申請為公開發行公司同時委託國際綜合證
      券股份有限公司輔導股票上櫃。然訴外人林永安及被告甲○○父子2人於被告上華揚公司增資後，即將增資股款予
      以掏空挪用，嗣於89年7月26日之被告上華揚公司股東會
      上股東反映公司財務異常而向主管機關查詢並引起調查，
      其後檢察官將訴外人林永安、被告甲○○父子提起公訴在
      案。
（二）而訴外人林永安、被告甲○○父子為使被告甲○○減免其
      擔任被告上華揚公司負責人之責任，乃思尋找不知情之人
      頭代替被告甲○○擔任被告上華揚公司登記上之名義負責
      人以充任代罪羔羊，但被告上華揚公司之實際負責人仍為
      訴外人林永安、被告甲○○父子，於是被告甲○○乃於89
      年11月、12月間慫恿不知內情之訴外人乙○○詐騙不知情
      之原告前來擔任被告上華揚公司登記上之名義負責人（原
      告與訴外人乙○○係高中同學且曾共同創業，但原告不認
      識甲○○），原告基於與訴外人乙○○之交情，而相信訴
      外人乙○○不致會欺騙原告，且訴外人乙○○就原告詢問
      被告甲○○是否在找「放管」的公司登記人頭，亦向原告
      告稱可以放心，不是要找「放管」之人頭等語，又原告見
      被告大日公司既為上櫃之公司，且房屋推案銷售極佳，又
      原告之學經歷應不可能獲得被告上華揚公司之股東會及董
      事會同意選任為負責人，原告方乃應允擔任被告上華揚公
      司之負責人，原告當時乃受詐欺且基於情面而答應訴外人
      乙○○擔任被告上華揚公司之登記名義上負責人，於是訴
      外人林永安、被告甲○○父子乃於90年2月14日將被告上
      華揚公司登記上之負責人由被告甲○○名義變更為原告名
      義。惟原告自90年2月14日起擔任被告上華揚公司之負責
      人（即董事長）係屬無效，蓋如前述，被告甲○○並非被
      告上華揚公司之股東，致被告甲○○係受被告上華揚公司
      之法人董事即被告大日公司指派為代表而登記並行使被告
      大日公司在被告上華揚公司之董事暨董事長職權，而原告
      亦非被告上華揚公司之股東，致被告大日公司乃係以改派
      法人代表之方式使原告取代被告甲○○成為被告上華揚公
      司之董事長，依公司法第27條第3項規定，雖被告大日公
      司可隨時改派代表執行其在被告上華揚公司之董事職權，
      然依經濟部57年1月12日經台（57）商字第02136號函令所
      示，則被告大日公司所改派之代表（即原告）如欲在被告
      上華揚公司執行董事長職權者即必須由被告上華揚公司之
      董事會另行推選者始有效力，而本件被告上華揚公司之董
      事會對於被告大日公司所改派之代表（即原告），實際上
      並未另行推選為董事長，是原告自90年2月14日起，以被
      告大日公司代表之身分擔任被告上華揚公司之董事長者，
      係屬無效至明。
（三）原告最先確僅係受訴外人乙○○支邀約，而交付身分證充
      做被告上華揚公司之人頭股東，而被告甲○○卻擅自將原
      告登記為被告上華揚公司之人頭董事長（但未曾召開董事
      會另行推選），被告甲○○事後始將此事告知訴外人乙○○，並要求訴外人乙○○情商原告於90年7月20日南下客
      串股東會主席，此時，原告始知自己竟成人頭董事長，但
      在好友乙○○之央求下，原告於詢問乙○○「我在欠稅當
      中能擔任董事長嗎」「上華揚為何要找人頭董事長呢」「
      會不會放管，如會則我不要哦」等問題後，只好硬著頭皮
      承認該既成事實（按：原告由於事後承認該既成事實，致
      於起訴狀中乃將上開詢答對話之時間挪移至最初乙○○來
      找原告之時，併此敘明），嗣於90年7月20日上午，原告
      乃南下客串被告上華揚公司股東會之主席，然原告仍覺不
      妥，致於當日下午當面向被告甲○○表示辭去董事長職務
      ，被告甲○○要原告提出辭呈俾憑處理，於是原告於當時
      立刻提出辭呈正本予被告甲○○，而自留影本（該影本現
      未尋獲），被告甲○○當場表示其會處理，事後原告相信
      好友乙○○會幫原告處理變更負責人登記乙事，致未再過
      問，然事實上被告甲○○卻始終未予處理，致原告受有損
      害。上開事實，有以下事證可憑：(一)證人乙○○之證言
      可稽。(二)相類情形亦發生在己○○、庚○○、辛○○身
      上，足見此確為被告甲○○之一貫手法。(三)依被告上華
      揚公司之監察人己○○於95年3月10日所提出之協議書、
      切結書、聲明書，均記載被告甲○○為被告上華揚公司之
      負責人者可知，原告確實僅係人頭董事長，且巳辭職，致
      被告甲○○對外始以上華揚公司負責人之名義簽立文件。
（四）被告上華揚公司曾於90年7月20日在被告大日公司會議室
      召開股東會，當時原告人在台北，訴外人乙○○通知原告
      南下擔任被告上華揚公司股東會之形式上主席，原告於會
      後向訴外人乙○○表示辭卸被告上華揚公司董事長之職務
      暨辭卸被告大日公司之董事指派代表職務，並委託訴外人
      乙○○代原告向被告上華揚公司暨被告大日公司為辭職之
      表示。基上所述，本件縱認原告自90年2月14日起以被告
      大日公司法人代表之身分擔任被告上華揚公司之董事長係
      屬有效者，然原告亦巳於90年7月20日辭職，致原告至遲
      自90年7月20日起亦巳非被告上華揚公司之董事長。
（五）原告擔任被告上華揚公司之人頭董事長，確實不符法令規
      定致無效，原告雖曾於90年2月8日會議紀錄上簽名，然實
      際上並無該項會議之召開、而原告亦未曾參加該項會議，
      其緣由係被告甲○○擔任實際負責人之被告上華揚公司之
      張德君會計師（誠泰聯合會計師事務所）以被告上華揚公
      司需要申請發票為由要求原告過去簽名，然事實上並無該
      項會議之召開。原告於92年4月22日申請抄錄被告上華揚
      公司登記資料之申請書，係因原告要求被告甲○○依當初
      原告辭職時之被告甲○○承諾而辦理董事長之變更登記，
      被告甲○○遂叫小姐拿來文件讓原告簽名，原告以為被告
      甲○○即係欲持此文件前往辦理董事長之變更登記，然事
      後原告始知被告甲○○竟持此文件往辦監察人之變更登記
      而未為董事長之變更登記，故原告簽名於92年4月22日申
      請書者，不能即謂原告並未於90年7月20日向被告甲○○
      辭職。次按，94年12月2日申請抄錄被告上華揚公司登記
      資料之申請書，係原告委託會計師申請者，此係原告於嗣
      後知悉被告甲○○竟未辦理董事長之變更登記，原告至此
      巳知被告甲○○毫無辦理董事長之變更登記之誠意，且原
      告又因被告上華揚公司欠稅而遭罰，致原告乃欲提起本件
      訴訟維護自身權益，而始於94年12月2日委託會計師申請
      做為起訴依據之文件。另外，原告未曾支領過被告上華揚
      公司之薪資，至於原告雖曾支領被告大日公司之薪資，然
      此係原告在被告大日公司倒閉後受邀為被告大日公司處理
      倒閉後之善後事宜所應領之薪資，而與「原告擔任上華揚
      公司人頭董事長乙職」無涉，故被告大日公司95年10月20
      日民事答辯狀謂原告因任被告上華揚公司董事長而向被告
      大日公司支領薪資云云，即是把張三的帽子戴到李四的頭
      去矣，惟至少被告亦不得不承認原告並未支領被告上華揚
      公司之薪資，由此反可得證原告確實僅係被告上華揚公司
      之人頭董事長（否則何以原告未在被告上華揚公司支領薪
      資），可證被告上華揚公司之實際董事長確實另有其人（
      捨被告甲○○外並無他人），更可證被告甲○○從未認定
      原告係被告上華揚公司之董事長（否則何以竟未支薪予原
      告），亦可證原告確實早於90年7月20日勉為其難擔任股
      東會主席後，即向被告甲○○辭職（否則倘若原告並未辭
      職者，則何以原告未曾要求被告上華揚公司支薪），是被
      告之上開辯解不但毫無足取，亦且反可得證原告之主張為
      真。
（六）被告大日公司及被告上華揚公司之實際負責人林永安、被
      告甲○○父子，於掏空被告上華揚公司後已欲放空被告上
      華揚公司，故彼等不欲繳納被告上華揚公司之各項稅費，
      並刻意隱瞞上述已掏空被告上華揚公司且被告上華揚公司
      已積欠龐大稅款之實情，利用不知情之乙○○詐欺原告，
      使原告陷於錯誤而擔任被告上華揚公司之形式上負責人，
      而實際上負責人則仍為訴外人林永安、被告甲○○，是訴
      外人林永安、被告甲○○二人乃對原告構成共同侵權行為
      。其後，訴外人林永安、被告甲○○果然並未繳納被告上
      華揚公司之各項稅款，致使（1）財政部台北市國稅局大
      安分局乃函知上華揚公司稱：上華揚公司積欠營業稅、營
      所稅合計巳達6,031,735元。（2）財政部乃函知原告稱：
      上華揚公司欠繳營所稅6,042,948元，巳達「限制欠稅人
      或欠繳營利事業負責人出境實施辦法」第2條第1項規定之
      標準，故限制上華揚公司負責人丙○○（即原告）出境。
      （3）台北行政執行處通知上華揚公司因欠繳90年度營所
      稅合計104,944元，致請上華揚公司之法定代理人丙○○
      （即原告）應於93年12月28日到案。從而，訴外人林永安
      、被告甲○○二人之共同侵權行為，乃使原告受有「原告
      如不繳納上華揚公司積欠之稅捐6,147,892元（即前開6,0
      42,948元加上104,944元）者，即會遭到無限期之限制出
      境處分、暨有受拘提及管收之虞」之損害，而上開損害乃
      是因被告上華揚公司之實際負責人林永安、被告甲○○二
      人之行為所致，故原告所受損害之金額即為6,147,892元
      ，原告爰依共同侵權行為之規定，請求被告甲○○負賠償
      上開損害之責任。又被告甲○○於對原告為侵權行為時，
      其同時為被告大日公司及被告上華揚公司之董事長，亦即
      被告甲○○係於執行被告大日公司指派代表之業務暨執行
      被告上華揚公司變更負責人之業務時對原告為侵權行為，
      致依公司法第23條第2項規定，則被告大日公司暨被告上
      華揚公司應與被告甲○○就原告之損害負連帶賠償責任，
      爰將被告大日公司暨被告上華揚公司併列為此部分請求之
      共同被告。另被告甲○○因上開侵權行為而受有利益（即
      其縱不繳納被告上華揚公司之欠稅款6,147,892元，亦不
      會遭到限制出境、拘提、管收，致其受有利益），並致原
      告受有上開損害，是原告併對被告甲○○依關於不當得利
      之規定請求返還其所受利益6,147,892元。
（七）故聲明：
      先位聲明：（1）請確認原告與被告上華揚科技股份有限
      公司間「原告受被告上華揚科技股份有限公司委認為董事
      、董事長」之委任關係自90年2月14日起不存在（原告誤
      為90年2月23日）。（2）訴訟費用由被告等負擔。
      如法院認為原告先位之聲明有理由者，則上開原告之損害
      應可排除，倘法院認為而先位之聲明為無理由者，則原告
      所受之損害即無從排除，而有以備位聲明請求之必要。
      備位聲明：（1）被告應連帶給付原告6,147,892元及自95
      年11月3日起至清償日止，按年息百分之5計算之利息。（
      2）訴訟費用由被告連帶負擔。（3）願供擔保請准為假執
      行。
二、被告上華揚公司則抗辯：
    被告上華揚公司之監察人己○○以被告上華揚公司之法定代
    理人身分到庭陳稱，其並未擔任被告上華揚公司之監察人，
    之前因向被告大日公司購買房屋，身分竟遭冒用而登記為被
    告上華揚公司之監察人，其於89年間知悉後，曾與被告上華
    揚公司達成協議，並簽訂有協議書1份，被告上華揚公司同
    意於90年5月1日前，解除其股東及監察人職務，並賠償其損
    失，但至本件訴訟受通知到庭為言詞辯論，方知被告上華揚
    公司並未為變更監察人之登記，故其實際上並未參與被告上
    華揚公司之營運，更不知本件之爭執等語。
三、被告大日公司、被告甲○○則共同抗辯：
（一）被告甲○○及被告大日公司於89年11月、12月間向訴外人
      乙○○告知被告上華揚公司因增資需更換負責人，故訴外
      人乙○○乃向被告甲○○稱可找其高中同學即原告入股擔
      任負責人，並提供其個人資料，故原告於90年2月14日經
      合法程序擔任被告上華揚公司董事長，且按月支領薪資並
      由訴外人乙○○代為支領轉交。
（二）原告從90年2月14日擔任被告上華揚公司董事長時即一直
      確知此事，並無異議，直至被告上華揚公司於91年間因大
      環境景氣不佳而倒閉，才請求訴外人乙○○協助其解除董
      事長之職。
（三）如原告未事先知道其為被告上華揚公司之董事長，為何會
      於90年7月20日自動自台北南下台南擔任被告上華揚公司
      股東會之主席，並一直擔任董事長至今。原告又陳述當初
      有辭職之事，但又提不出辭呈，且原告身為董事長，如有
      辭職之意向，大可以董事長之名義權限，經過公司法定程
      序，召開董事會並向股東提出辭職之意願。
（四）被告大日公司及被告上華揚公司於90年底發生財務危機時
      ，訴外人乙○○及原告一直協助處理被告大日公司、訴外
      人大璽建設股份有限公司、被告上華揚公司之債務、餘屋
      銷售、客戶本票回收款等公司各項事宜，並按月支領薪資
      ，由此可知原告當時確曾在被告上華揚公司任職，原告係
      直至92年間收到稅捐稽徵機關之欠稅通知才提出異議，顯
      見原告係為逃避欠稅之責才為委任關係不存在之主張。
（五）並聲明：（1）原告之訴駁回。（2）訴訟費用由原告負擔
      。
四、兩造不爭執之事實：
（一）被告上華揚公司原名普星建設股份有限公司，係由被告大
      日公司所轉投資之公司，於87年9月14日設立，被告大日
      公司為被告上華揚公司之法人股東，並為被告上華揚公司
      之法人董事，被告上華揚公司之法定代理人，自90年2月
      14日（原告誤載為90年2月23日）起由被告甲○○變更登
      記為原告名義，而變更登記之依據，乃係被告上華揚公司
      於90年2月8日召開之董事會決議，該董事會會議選任原告
      為董事長。
（二）被告上華揚公司因積欠稅款，其中積欠營利事業所得稅、
      營業稅分別為5,732,164元、3,663元。
（三）財政部於92年10月30日函知原告，因被告上華揚公司欠繳
      營所稅，巳達「限制欠稅人或欠繳營利事業負責人出境實
      施辦法」第2條第1項規定之標準，故限制原告出境。
（四）法務部行政執行署台北行政執行處曾於93年11月26日以93
      年度營所稅執字第00113449號營利事業所得稅執行事件通
      知單，通知原告因被告上華揚公司欠繳90年度營所稅合計
      104,944元，請原告應於93年12月28日到案。
五、得心證之理由：
（一）上述不爭執之事實，有原告所提出被告大日公司、被告上
      華揚公司之公司變更登記表、財政部92年10月30日台財稅
      字第0920090238號函、財政部台北市國稅局大安分局92年
      8月22日財北國稅大安營業字第0920034284號函、法務部
      行政執行署台北行政執行處93年度營所稅執字第00113449
      號通知各1份在卷可證，且經本院函詢財政部台北市國稅
      局大安分局，有財政部台北市國稅局大安分局95年9月11
      日財北國稅大安營業字第0950030411號函及所附欠稅總歸
      戶查詢情形表在卷可稽，另有卷附被告上華揚公司90年2
      月8日董事會會議記錄、公司申請登記資料在卷可依，自
      可信為真實。
（二）兩造既就上述事實不爭執，則本件應論究者，乃原告主張
      被告上華揚公司董事會並未於90年2月8日召開董事會，上
      述載明選任原告為董事長之董事會會議記錄為偽造，又原
      告曾於90年7月20日向訴外人乙○○表示辭卸被告上華揚
      公司董事長之職務暨辭卸被告大日公司之董事指派代表職
      務，並委託訴外人乙○○向被告上華揚公司暨被告大日公
      司為辭職之表示是否真實，另原告主張擔任被告上華揚公
      司之董事、董事長受有6,147,892元之損害，被告甲○○
      受有6,147,892元之利益，是否實在。
（三）按政府或法人為股東時，得當選為董事或監察人。但須指
      定自然人代表行使職務。政府或法人為股東時，亦得由其
      代表人當選為董事或監察人，代表人有數人時，得分別當
      選。公司法第27條第1項、第2項有所明文。又上述第1項
      、第2項之代表人，得依其職務關係，隨時改派補足原任
      期。公司法第27條第3項亦有規定。查被告大日公司既為
      被告上華揚公司之法人股東，並為被告上華揚公司之法人
      董事，已如前述，則被告大日公司自可依上開公司法之規
      定，於所擔任法人董事之任期內，隨時改派其董事之自然
      人代表人。而查，本件原告並不否認其經由訴外人乙○○
      之徵詢，同意擔任被告大日公司所派在被告上華揚公司董
      事之自然人代表人之情，有原告所提出起訴狀及證人乙○○證詞（見本院95年4月7日言詞辯論筆錄）在卷可據，又
      原告就卷附被告上華揚公司之董事願任同意書、被告上華
      揚公司90年2月8日董事會會議紀錄上之簽名亦不爭執（見
      本院95年11月3日言詞辯論筆錄），因此，原告係同意擔
      任被告大日公司所派擔任被告上華揚公司董事之自然人代
      表人，並已經被告上華揚公司於90年2月14日為公司董事
      之變更登記之情，自可確定，故原告與被告上華揚公司間
      自90年2月14日起，即存在擔任董事之委任關係存在。
（四）又按公司法第208條第1項明文規定：「董事會未設常務董
      事者，應由三分之二以上董事之出席，及出席董事過半數
      之同意，互選一人為董事長，並得依章程規定，以同一方
      式互選一人為副董事長」。另經濟部68年8月20日經商字
      第26434號函示指出，「復查法人股東之代表人當選為董
      事或監察人時，公司法第二十七條第三項規定得依其職務
      關係隨時改派補足原任期者，僅係指補足其董事或監察人
      職務之原任期。至若法人股東前派之代表人復經當選為常
      務董事或董事長者，則其改派之代表人不能繼續擔任原代
      表人之職務，仍須依上開第二○八條之規定由董事會或常
      務董事另行推選之，亦即不能由法人股東直接改派其代表
      人遞補原常務董事或董事長職務」。基於上開公司法規定
      及經濟部函所示，原告接任被告大日公司所派於被告上華
      揚公司之法人股東自然人支代表人，而擔任被告上華揚公
      司之董事，僅止於續任被告大日公司之法人董事職務，至
      董事長一職，仍應由被告上華揚公司董事會另行選任，而
      不能由原告逕為續任，是故，原告與被告上華揚公司間是
      否有董事長之委任關係，應視原告是否經被告上華揚公司
      董事會合法選任為董事長而定。另原告自90年2月14日起
      ，遭登記為被告上華揚公司之董事長，其登記之依據，乃
      係被告上華揚公司90年2月8日之董事會會議記錄，載明選
      任原告為被告上華揚公司之董事長，因此，原告如否認與
      被告上華揚公司間有擔任董事長之委任關係存在，自應證
      明上述董事會會議記錄非真正。而查，上述被告上華揚公
      司90年2月8日之董事會議記錄，除原告有簽名外，尚有董
      事會議記錄上其他董事庚○○、丁○○、辛○○3人之簽
      名，然證人庚○○、辛○○2人均已於本院言詞辯論期日
      到庭證述其2人均未曾擔任被告上華揚公司之董事，亦未
      曾參與90年2月8日之董事會，亦未曾於董事會議紀錄上簽
      名等語，有本院96年8月3日言詞辯論筆錄在卷可據。而其
      中證人辛○○更曾於94年2月21日向台北市商業管理處申
      訴遭冒用身分證登記為被告上華揚公司之董事等情，經台
      北市商業管理處函請台北市政府警察局大安分局偵辦並移
      送台灣台北地方法院檢察署以94年度偵字第13141號偽造
      文書案件偵查，亦有本院所調閱台北地方法院檢察署94年
      度偵字第13141號卷在卷可據，證人辛○○於上述偵查卷
      內筆錄，並已經陳述遭冒用身分登記為被告上華揚公司董
      事等語，證人辛○○如非真遭冒用身分登記為董事，不致
      於甘冒構成誣告及偽證罪之危險，而申訴其遭冒用身分，
      相關人士有偽造文書犯行之情。此外，本院再審酌所查閱
      訴外人庚○○、丁○○、辛○○3人之財產所得資料（自
      88年起至94年止），除證人辛○○曾有被告上華揚公司之
      股票外，其餘庚○○、丁○○2人，並無有關被告上華揚
      公司之相關所得、股票資料。另外，本院曾調閱庚○○、
      丁○○、辛○○3人於銀行金融機構之開戶資料，3人開戶
      資料上之簽名，與卷附90年2月8日董事會議紀錄上之簽名
      ，依據肉眼觀察，亦非有相同之處，此有庚○○、丁○○
      、辛○○3人之金融機構開戶資料在卷可據。因此，證人
      辛○○、庚○○2人於本院言詞辯論期日之上述證詞，即
      否認曾擔任被告上華揚公司之董事，並參與90年2月8日董
      事會，應可為信。故原告主張上述被告上華揚公司90年2
      月8日之董事會會議記錄非真正，實際並未召開90年2月8
      日董事會，應可為信。
（五）原告另主張僅同意擔任被告上華揚公司之人頭股東，但被
      告甲○○卻擅自於90年2月14日將原告登記為被告上華揚
      公司之人頭董事長，嗣後原告雖經被告甲○○之央求，而
      於90年7月20日勉為其難以董事長名義客串股東會主席，
      然於股東會結束後，即向被告甲○○遞出辭呈，此有證人
      乙○○證詞可據，且訴外人己○○、庚○○、辛○○亦發
      生同樣情形，又如原告未曾辭去董事長一職，何以上華揚
      公司與己○○間之協議書、聲明書、切結書，均由被告甲○○以其為上華揚公司之負責人名義而作成，又原告並未
      自被告上華揚公司支薪，亦可證明此事，證人乙○○亦可
      證明等語。然原告確曾於90年2月8日於董事願任同意書上
      簽名，而被告上華揚公司於90年2月14日即依據原告之上
      述簽名資料，完成董事之登記之情，已如前述，因此，原
      告於90年2月份，應即已知悉擔任被告上華揚公司之董事
      乙事，因此，其主張僅同意擔任被告上華揚公司之人頭股
      東等語，即與上述證據不符，而未可信。原告另主張於90
      年7月20日當時，即已向被告甲○○提出辭呈，辭去董事
      長及董事職務等語，然原告之上開主張，不僅為被告大日
      公司及被告甲○○所否認，且原告迄未提出該辭呈以為證
      明。況且，本院審酌原告曾於94年3月28日於台北市政府
      警察局大安分局製作調查筆錄，筆錄內容坦承答應擔任被
      告上華揚公司之負責人，並無支薪等語，其內容並無談到
      已經辭去董事、董事長乙事，有上述筆錄在台北地方法院
      檢察署94年度偵字第13141號卷內可據，如原告曾辭去董
      事、董事長職務，何以均未於上述筆錄內提及。再以，原
      告於被告大日公司、訴外人大璽建設股份有限公司（以上
      均與被告甲○○有關，均係被告甲○○所經營之公司，並
      均因財務問題停止營運）發生問題後，均協助處理相關債
      務、資產之處理，有原告於本院96年4月13日言詞辯論筆
      錄之陳述及所提出相關資料可證。如原告僅是單純擔任人
      頭董事、董事長，且已辭去董事、董事長職務，何以仍持
      續處理上述相關事務。又原告亦不否認於92年3月、92年4
      月間申請抄錄被告上華揚公司之登記資料，此亦有台北市
      政府所檢送之被告上華揚公司登記資料在卷可據，如原告
      真辭去董事職務，何以抄錄登記資料，知悉其仍擔任被告
      上華揚公司之董事、董事長，卻仍未採相關之作為。故其
      主張已經辭去董事職務，即與上述證據有所未合。至於證
      人乙○○之證詞，雖證述原告曾辭去董事職務等語（見本
      院95年4月7日言詞辯論筆錄），然證人乙○○之上述證詞
      ，就是否一開始即徵詢原告擔任董事或僅是登記為人頭股
      東，其證詞與原告陳述相同，然與上述證據不符，故證人
      之證詞，即屬有偏頗原告之虞，而未可信。至於原告另主
      張未自被告上華揚公司支薪，且被告上華揚公司與己○○
      之協議書、切結書、聲明書，均係由被告甲○○擔任被告
      上華揚公司之法定代理人，可見原告當時已經向被告甲○○辭去董事職務等語。然查，訴外人林良陽（林良陽曾經
      登記為被告上華揚公司之董事長）曾經答應被告甲○○擔
      任被告上華揚公司之董事、董事長，僅係名義上掛名，並
      未自被告上華揚公司支薪之事實，有訴外人林良陽94年3
      月25日調查筆錄在本院所調閱台北地方法院檢察署94年度
      偵字第13141號卷在卷可證，訴外人林良陽擔任被告上華
      揚公司之董事，亦未支薪，因此，原告未支薪，並不能證
      明即已辭去董事職務。再以，被告上華揚公司與己○○之
      協議書、切結書、聲明書，其日期分別為90年3月19日、9
      1年4月2日、91年3月13日，其中協議書是在90年3月19日
      作成，與原告所主張90年7月20日辭去董事之時間比較，
      協議書作成當時，原告尚未辭去董事職務，被告甲○○卻
      仍以被告上華揚公司之法定代理人身分作成協議書，顯見
      被告甲○○以被告上華揚公司法定代理人身分作成協議書
      ，與原告是否辭去董事無關，僅能證明被告甲○○有便宜
      行事之做事方法。因此，原告主張已經辭去董事職務，其
      證據尚有不足。
（六）按公司與董事間之關係，除公司法另有規定外，依民法關
      於委任之規定。公司法第192條第4項有所明文。而董事長
      係由董事會自董事中選任，對內為股東會、董事會及常務
      董事會主席，對外代表公司，其與公司間之關係，係受公
      司之委任而處理上述事務，自亦屬委任關係。而依據上述
      ，原告所主張被告上華揚公司90年2月8日之董事會會議記
      錄非真正，實際並未召開90年2月8日董事會之情，既屬可
      信，則原告於上述董事會遭選任為被告上華揚公司之董事
      長職務，該選任行為自屬無效，原告據此請求確認與被告
      上華揚公司間就擔任董事長之委任關係不存在，即屬有據
      ，應予准許。至於原告又主張其並未同意擔任被告上華揚
      公司之董事，又縱使同意擔任董事，亦已於90年7月20 日
      辭去董事職務之情，既未可採，則其請求確認與被告上華
      揚公司間就擔任董事之委任關係不存在，即屬無據，應予
      駁回。
（七）原告另主張因訴外人林永安及被告甲○○之共同侵權行為
      ，致原告受有如不繳納被告上華揚公司積欠之稅款6,147,
      892元，即會遭到無限期之限制出境處分、暨有受拘提及
      管收之虞之損害，又被告甲○○於對原告為侵權行為時，
      其同時為被告大日公司及被告上華揚公司之董事長，亦即
      被告甲○○係於執行被告大日公司指派代表之業務暨執行
      被告上華揚公司變更負責人之業務時對原告為侵權行為，
      依公司法第23條第2項規定，被告大日公司暨被告上華揚
      公司應與被告甲○○就原告之損害負連帶賠償責任云云。
      而按主張因侵權行為受有損害而請求損害賠償，要件之一
      為侵權行為人之行為需與被害人損害間有相當因果關係，
      若無相當因果關係可言，則侵權行為損害賠償請求權要無
      成立之可能。又按有公法上金錢給付義務之義務人，該義
      務人或義務人之法定代理人（即行政執行法第24條之規定
      ）是否會遭行政執行機關拘提、管收，行政執行法有所明
      文，必係符合拘提、管收要件（見行政執行法第17條），
      法院方有裁定同意行政執行機關執行拘提、管收，又觀諸
      上述拘提、管收之要件內容，均係因義務人或義務人之法
      定代理人本身之因素所致，如有逃匿之虞、拒絕陳述等，
      非必有公法上金錢給付義務，即必遭拘提、管收，兩者並
      無相當因果關係，因此，原告以被告甲○○欠稅，原告即
      有受拘提及管收之虞之損害，而據此請求損害賠償，尚屬
      無據。至於原告遭限制出境部分，係稅捐稽徵主管機關本
      於法律所授權行政命令而為之行政處分，雖對原告之出入
      境自由造成影響，但此部分係原告同意擔任被告上華揚公
      司負責人時，所能預見之可能，蓋同意擔任公司之負責人
      ，相關之法律責任即屬其所同意承受之範圍，欠稅遭限制
      出境即屬其一，基於同意阻卻違法之法理，被告甲○○、
      被告大日公司、被告上華揚公司自無構成侵權行為，則原
      告以其遭限制出境，而據此請求損害賠償，自無理由。此
      外，原告又未舉證有其他之損害發生，故原告請求被告甲○○、被告大日公司及被告上華揚公司負連帶損害賠償之
      責，即無理由。
（八）另外，原告對被告甲○○請求不當得利部分，被告甲○○
      未遭限制出境、拘提、管收，要非其所受之利益，蓋是否
      限制出境、拘提、管收，均屬相關主管機關所為之行政處
      分，與民法上不當得利之無法律上原因而受利益要件不符
      ，故原告此部分之請求，亦無理由。
（九）綜上所述，原告訴請確認其與被告上華揚公司間擔任董事
      長之委任關係自90年2月14日起不存在，為有理由，應予
      准許。又原告請求確認原告與上華揚公司間擔任董事之委
      任關係自90年2月14日起不存在，及請求被告上華揚公司
      、被告大日公司及被告甲○○連帶賠償其損害部分之訴，
      並請求被告甲○○給付不當得利，為無理由，均應予駁回
      。
六、原告請求損害賠償之部分既經駁回，該部分假執行之聲請，
    即失所附麗，應併駁回之，在此敘明。
七、本件事證已臻明確，兩造其餘攻擊防禦方法及舉證，核與判
    決結果無影響，爰不一一論述，附此敘明。
八、本件訴訟費用確定為61,885元，爰酌定兩造應負擔之訴訟費
    用額如主文所示。
九、據上論結，本件原告之訴一部份有理由，一部分無理由，依
    民事訴訟法第79條、第87條第1項，判決如主文。
中　　華　　民　　國　　96　　年　　8　　月　　17　　日
                  民事第一庭    法　官　陳杰正
以上正本係照原本作成
如對本判決上訴，須於判決送達後20日內向本院提出上訴狀
中　　華　　民　　國　　96　　年　　8　　月　　17　　日
                                書記官　蔡曉
